【裁判字號】    94,聲判,70
【裁判日期】    950331
【裁判案由】    聲請交付審判
【裁判全文】
臺灣臺中地方法院刑事裁定              94年度聲判字第70號
聲  請  人
即  告訴人  法商克麗絲汀迪奧香水股份有限公司
代  表  人  甲○○○○○  ○○.
代  理  人  周金城律師
            郭美絹律師
被      告  乙○○
上列聲請人因被告違反商標法案件，不服臺灣高等法院臺中分院
檢察署九十四年度上聲議字第一二四四號駁回再議之處分（原不
起訴處分案號：臺灣臺中地方法院檢察署檢察官九十四年度偵字
第八三四○號），聲請交付審判，本院裁定如下：
    主  文
聲請駁回。
    理  由
一、聲請人原告訴意旨略以：被告乙○○係芊翔企業有限公司（
    下稱：芊翔公司）負責人，其明知「ＤＵＮＥ」牌香水，經
    法商克莉斯汀迪奧香水股份有限公司向我國經濟部中央標準
    局（已改制為智慧財產局）申請註冊登記取得商標專用權，
    現仍於專用期間內，係專用於化妝品、香水等商品，在此專
    用期間內，未經該商標專用權人之同意或授權，不得輸入、
    販賣。被告乙○○竟基於意圖販賣輸入仿冒物品之犯意，受
    榮興國際貿易行（下稱：榮興貿易行）之負責人林銀興（另
    為不起訴處分）告知芊翔公司報運入關，被告乙○○再於民
    國九十三年五月十一日委託繹翔報關有限公司（下稱：繹翔
    公司）向財政部臺中關稅局報運自香港進口併櫃（櫃號：Ｔ
    ＧＨＵ0000000、ＴＧＨＵ0000000）之大陸
    產製日用雜貨入關，嗣經該局查驗發現來貨中第六十一項次
    貨品「香水」（計有ＡＮＮＵＳＵＩ、ＫＥＮＺＯ、ＢＯＳ
    Ｓ、ＡＲＭＡＮＩ、ＤＵＮＥ等品牌）計三千零五十九瓶，
    其中「ＤＵＮＥ」商標所有權人法商克莉斯汀迪澳香水股份
    有限公司委任鑑定人李嘉琳鑑定結果，確認其中「ＤＵＫＥ
    」牌香水，計有一百九十二瓶為仿冒品，因認被告芊翔公司
    、乙○○涉有違反商標法第八十二條之罪嫌等語。
二、原檢察官不起訴處分意旨略以：
  (一)本案被告芊翔公司為公司組織之法人，並非自然人，而告發
    人所訴之犯罪行為，法理上又無對法人處罰之特別規定，在
    程序上亦無當事人能力，依首揭說明，自應為不起訴處分。
  (二)訊據被告乙○○固坦承委託繹翔公司向財政部臺中關稅局報
    運自香港進口二櫃（櫃號：ＴＧＨＵ0000000、ＴＧ
    ＨＵ0000000）之大陸產製日用雜貨入關之事實，惟
    堅詞否認有何違反商標法之犯行，其於調查局調查中辯稱：
    伊確於九十三年五月十一日委託繹翔公司向臺中關稅局報運
    自香港進口二櫃日用雜貨入關，該批大陸產製日用雜貨乙批
    入關，前述進口大陸製日用雜貨貨源在浙江省義烏市批發市
    場，該批貨品部分係伊親自至大陸選購，部分係由同業訂購
    併櫃後運送臺灣，進口回臺後多銷往五金百貨場及風景藝品
    店。前述大陸產製日用雜貨報關文件包括商業發票、裝箱單
    及提單等，係由大陸廠商傳真至伊公司，再由伊傳真給繹翔
    公司，委託繹翔公司代為報關。芊翔公司每月自臺中港進口
    大陸製日用雜貨約有八至十貨櫃，係長期委託繹翔公司代為
    報關，芊翔公司本次向大陸廠商採購三千餘瓶「香水」係同
    業榮興貿易行在大陸採購後併櫃，以芊翔公司名義進口，伊
    不知道林銀興所採購之香水品牌名稱，其數量如報單所計為
    三千零七十一瓶，林銀興並未交給伊前述香水之授權文件，
    以作為通關之用。伊當時並不知道該批香水係仿冒品，林銀
    興在事前並未告知，迄臺灣查獲該批香水疑似仿冒品後，伊
    將詳情林向銀興說明，林銀興乃於九十三年六月九日開具承
    諾書給伊收受，並表明願負一切民、刑事責任等語；復於本
    署偵查時辯稱：伊有進口一百九十二瓶克莉斯汀迪奧公司之
    香水，但伊不是貨主，是用芊翔公司的名義進口的，芊翔公
    司是進出口公司，在大陸浙江省義烏市有很多散貨，必須併
    用一個貨櫃才能運回臺灣，本件出問題是九十三年五月六日
    的貨櫃，同櫃伊進口的是工藝品，伊是在九十三年四月底認
    識林銀興的，九十三年五月三日第一次讓林銀興併櫃等語。
  (三)經查，訊之同案被告林銀興供稱：渠非前述大陸產製日用雜
    貨之之貨主，渠只係大陸廠商出貨給臺灣業者之轉運分貨站
    ，「王超」於九十三年五月初將出貨單傳真給渠，並告知將
    由芊翔公司報運入關，但芊翔公司實際進口報關之貨品種類
    、數量及完稅價格為何，渠並不清楚。前述進口之大陸產製
    日用雜貨貨源在浙江省義烏市批發市場，該批貨品部分係臺
    灣業者親自去大陸選購，或委託「王超」在大陸代為訂購，
    再運往臺灣銷售，而榮興貿易行只係臺灣轉運點，渠係依據
    出貨單再將貨品運送至各訂貨業者，或由訂貨業者親自至榮
    興貿易行取貨，渠只收取運費及手續費，該批貨物並非由渠
    訂購。該進口大陸製品日用雜貨報關通關文件種類由何人提
    供及如何提供渠均不清楚。該批貨品中之「香水」被臺中關
    稅局查獲認定為仿冒品之事，係經由芊翔公司事後告知，渠
    始知該批香水為仿冒品，在「王超」將出貨單傳真於渠時，
    渠只知有香水貨品，但渠不知該批香水為仿冒品。渠並未看
    過照片中所示之「香水」，因渠從未將客戶訂購之貨物拆箱
    檢視。本次臺灣業者向「王超」採購三千餘瓶香水，其採購
    品牌、數量及單價均詳如「王超」傳真予渠之出貨單，惟「
    王超」並未提供各該類品牌香水之授權證明文件給渠。「王
    超」向臺灣業者出貨透過渠運轉分貨的模式已約有一年餘之
    久，期間次數相當多，渠無法估算，從今年初開始向「王超
    」出貨即含有香水項目，惟均未遭海關查獲為仿冒品之事。
    渠並不知「王超」所出貨之「香水」係仿冒品，「王超」在
    事前並未告知，且渠只係臺灣轉運分貨站，臺灣進口業者係
    另有其人，據渠所知，「王超」出貨給臺灣業者均係以併櫃
    方式並擇其一業者為出貨對象辦理入關等語甚詳。又經證人
    即繹翔公司負責人王婉鈺於調查局調查中證稱：繹翔公司和
    芊翔公司已有三年餘之業務往來，芊翔公司每個月約有三、
    四個貨櫃委託繹翔公司代為報關，貨品來源均來自大陸，據
    她所知，芊翔公司最近二、三年未曾有被查獲夾帶違禁品或
    仿冒品等語屬實，足認芊翔公司與繹翔公司彼此間有長期之
    商業往來關係，本件被告因信賴此正常交易慣例，由伊傳真
    給繹翔公司，委託繹翔公司代為報關；而該批大陸產製日用
    雜貨貨源係在浙江省義烏市批發市場，由榮興公司併櫃後運
    送臺灣，而被告乙○○亦提出榮興公司併櫃明細、運費收據
    及運費支票為據，是本件被告委託繹翔公司向臺中關稅局報
    運進口日用雜貨入關，循此模式業經三年餘，均未被查獲有
    仿冒品之事，亦未有違反商標法或懲治走私條例之前科犯行
    ，有本署刑案資料查註紀錄表附卷可稽，自難僅以本件查獲
    有上開仿冒品之事實，即遽認被告乙○○涉有進口仿冒香水
    之犯行。此外，另案被告林銀興於九十三年六月九日開具承
    諾書予被告收受，保證如附件併櫃明細表所示託運之物品（
    包括扣案香水計三千零七十一瓶），確為另案被告林銀興所
    有，與芊翔公司無關，並表明願負一切民、刑事責任等語，
    足證上開仿冒香水確非被告乙○○所有甚明。此外，復查無
    其他積極證據，足認被告有何違反商標法之犯行，自難僅憑
    移送及告訴人片面之指訴，遽為不利於被告乙○○事實之認
    定，應認其罪嫌尚有不足，而為不起訴處分。
三、聲請人原再議意旨略以：本件被告乙○○辯稱林銀興始為本
    案扣案香水之真主，而林銀興卻稱該批香水之貨主，係台灣
    業者向「王超」採購，是扣案香水之實際貨主即有查明必要
    ，聲請人曾具狀請求傳訊林銀興出庭作證，惟林銀興均未到
    庭，聲請人即無法藉由被告乙○○、林銀興之供述，以辨明
    二人所述是否實在，且乙○○是否涉有犯罪，亦須待林銀興
    到庭訊問後，始可證實，另為杜絕不法及打擊仿冒品，亦有
    藉由林銀興到庭作證，以查明其所述「王超」其人及本案實
    際採購香水仿冒之之台灣業者之必要，乃原檢察官未待林銀
    興到庭作證，即逕為不起訴處分，殊嫌率斷云云。
四、臺灣高等法院臺中分院檢察署駁回再議意旨略以：本件被告
    乙○○罪嫌如何不足，業經原檢察官偵查明確，且已詳述其
    理由。證人林銀興於九十三年十一月三日在調查局航業海員
    調查處台中站訊問時，已就本件貨品之來龍去脈供述甚詳，
    且對向王超進口本件貨品之台灣業者供稱：「我只知前述進
    口香水之台灣業者名字為阿民，實際名字及聯絡電話我不清
    楚，因在該出貨單香水項次上只記載收貨人為阿民，並註明
    自行提貨，之後阿民亦致電詢問該批香水是否寄達，我只知
    貨已到台中海關，惟阿民卻未再聯絡追詢，據我記憶所及，
    從今年初向王超進口香水之台灣業者即為阿民，次數已有四
    、五批」等語在卷（詳見九十三年偵字第二一○八三號卷第
    七頁反面）。事證已臻明確，原檢察官有傳訊林銀興，惟未
    到庭，原檢察官乃依林銀興九十三年六月九日之承諾書及調
    查所得，認被告乙○○並無證據證明有違反商標法之犯行，
    核無違誤。另林銀興患有肝癌併肋骨及肺部轉移，有長庚紀
    念醫院出具之診斷書在卷可稽（詳見九十三年偵字第二一○
    八三號卷第七十九頁），從而原檢察官依卷內證據資料已足
    認被告罪嫌不足，縱未待另案被告林銀興於本案出庭作證即
    行對被告乙○○處分不起訴，並無不當，聲請再議為無理由
    。
五、本件聲請交付審判意旨略以：
  (一)被告乙○○固曾於偵查中辯稱：林銀興始為本案扣案香水之
    真正貨主，而林銀興於另案中卻辯稱該批香水貨主係臺灣業
    者向「王超」採購，而臺灣業者為阿民，是本扣案香水之實
    際貨主，即有查明之必要。聲請人於臺灣臺中地方法院檢察
    署偵查期間即多次並具狀要求檢察官傳訊林銀興出庭作證，
    以辨明被告乙○○及林銀興之供述是否屬實，且被告乙○○
    是否涉有犯罪，亦須待另案林銀興到庭訊問後，始可證實。
  (二)另案被告林銀興既於另案中供述其並非本案扣案香水之真正
    貨主，惟觀卷附另案被告林銀興於九十三年六月九日所出具
    之承諾書卻記載系爭扣案香水為其所有，二者明顯相互扞格
    ，足見另案被告林銀興於另案中所為之供述是否屬實已非無
    疑，為查明另案被告林銀興前開審判外之供述是否實在，非
    待另案被告林銀興以證人身分到庭並與被告乙○○對質，自
    難論斷另案被告林銀興先前所為之供述與卷附之承諾書所載
    內容何者為實在，而非均屬卸責之託詞，至為灼然。
  (三)乃臺灣臺中地方法院檢察署及臺灣高等法院臺中分院檢察署
    ，一方面採信另案被告林銀興於另案所為之供述，另方面復
    據另案被告林銀興前開供述相反之承諾書為據，於本案中執
    為有利於被告乙○○之認定，聲請人實難接受，是檢察機關
    之不起訴處分及駁回再議聲請之處分，除顯有違證據法則之
    外，更有對被告不利之事證未經詳為調查、斟酌暨理由前後
    矛盾，殊難謂為適法。爰依法請求逕行交付審判。
六、按告訴人之告訴，係以使被告受刑事訴追為目的，是其陳述
    是否與事實相符，仍應調查其他證據以資審認，最高法院五
    十二年台上字第一三○○號著有判例。又犯罪事實應依證據
    認定之，無證據不得認定犯罪事實，刑事訴訟法第一百五十
    四條第二項定有明文。若證據資料在經驗科學上或論理法則
    上尚有對被告較為有利之存疑，而無從依其他客觀方法排除
    此項合理之可疑，即不得以此資料作為斷罪之基礎，且刑事
    訴訟制度受「倘有懷疑，則從被告之利益為解釋」、「被告
    應被推定為無罪」之原則所支配，故得為訴訟上之證明者，
    無論為直接或間接證據，須客觀上於一般人均不致有所懷疑
    而達於確信之程度者，始可據為有罪之認定，倘其證明尚未
    達於「確信」之程度，而有合理可疑存在時，即難據以為被
    告不利認定，換言之，在法律判斷上，即不能為被告有罪之
    認定。次按告訴人不服上級法院檢察署檢察長或檢察總長認
    再議為無理由而駁回之處分者，得於接受處分書後十日內委
    任律師提出理由狀，向該管第一審法院聲請交付審判；法院
    認為交付審判之聲請不合法或無理由者，應駁回之，刑事訴
    訟法第二百五十八條之一、第二百五十八條之三第二項前段
    分別定有明文。前述刑事訴訟法第二百五十八條之一規定，
    乃對於「檢察官不起訴或緩起訴裁量權」制衡之一種外部監
    督機制。法院僅在就檢察官所為不起訴或緩起訴之處分是否
    正確加以審查，以防止檢察機關濫權。依此立法精神，法院
    就聲請交付審判案件為審查時，所謂「得為必要之調查」所
    指之調查證據之範圍，自應僅以偵查中曾顯現之證據為限，
    不可就告訴人新提出之證據再為調查，亦不可蒐集偵查卷以
    外之證據。另由刑事訴訟法第二百六十條對於不起訴處分已
    確定或緩起訴處分期滿未經撤銷者，得再行起訴規定之立法
    理由說明：「本條所謂不起訴處分已確定者，係包括『聲請
    法院交付審判復經駁回者』之情形在內。」，益徵法院就聲
    請交付審判案件為審查時，所謂「得為必要之調查」所指之
    調查證據範圍，應僅以偵查中曾顯現之證據為限，不得就告
    訴人新提出之證據，再為調查，亦不可蒐集偵查卷以外之證
    據。否則，將使交付審判制度與再行起訴制度，相互混淆不
    清，合先敘明。
七、本件聲請人固以上述聲請意旨指摘臺灣臺中地方法院檢察署
    檢察官原不起訴處分及臺灣高等法院臺中分院檢察署檢察長
    再議駁回處分書不當，惟經本院依職權調取臺灣臺中地方法
    院檢察署九十四年度偵字第八三四○號、九十三年度偵字第
    二一○八三號、臺灣高等法院臺中分院檢察署九十四年度上
    聲議字第一二四四號卷證及上述處分書等資料核閱認為：
  (一)聲請人上開聲請交付審判理由雖以被告乙○○固曾於偵查中
    辯稱林銀興始為本案扣案香水之真正貨主，而另案被告林銀
    興於另案中卻辯稱該批香水貨主係臺灣業者「阿民」向「王
    超」採購，即有查明本件扣案香水實際貨主之必要。聲請人
    於臺灣臺中地方法院檢察署偵查期間即多次並具狀要求檢察
    官傳訊林銀興出庭作證，以辨明被告乙○○及林銀興之供述
    是否屬實，且被告乙○○是否涉有犯罪，亦須待另案被告林
    銀興到庭訊問後，始可證實，又觀卷附另案被告林銀興於九
    十三年六月九日所出具之承諾書記載系爭扣案香水為其所有
    ，足見另案被告林銀興於另案中所為之供述是否屬實已非無
    疑，為查明另案被告林銀興前開審判外之供述是否實在，非
    待另案被告林銀興以證人身分到庭並與被告乙○○對質，自
    難論斷另案被告林銀興先前所為之供述與卷附之承諾書所載
    內容何者為實在，而臺灣臺中地方法院檢察署及臺灣高等法
    院臺中分院檢察署，一方面採信另案被告林銀興於另案所為
    之供述，另方面復據另案被告林銀興前開供述相反之承諾書
    為據，於本案中執為有利於被告乙○○之認定，聲請人實難
    接受，是檢察機關之不起訴處分及駁回再議聲請之處分，除
    顯有違證據法則之外，更有對被告不利之事證未經詳為調查
    、斟酌暨理由前後矛盾云云，指摘臺灣臺中地方法院檢察署
    檢察官原不起訴處分及臺灣高等法院臺中分院檢察署檢察長
    再議駁回處分書不當，然查，臺灣臺中地方法院檢察署檢察
    官不起訴處分書已就本件扣案之仿冒「ＤＵＮＥ」商標香水
    一百九十二瓶係由榮興貿易行以併櫃方式，託由芊翔公司運
    送，並由芊翔公司委託繹翔公司代為報關，並非被告乙○○
    所進口等情於上開不起訴處分書理由四中詳細敘明「... 證
    人即繹翔公司負責人王婉鈺於調查局調查中證稱：『繹翔公
    司和芊翔公司已有三年餘之業務往來，芊翔公司每個月約有
    三、四個貨櫃委託繹翔公司代為報關，貨品來源均來自大陸
    ，據她所知，芊翔公司最近二、三年未曾有被查獲夾帶違禁
    品或仿冒品』等語屬實，足認芊翔公司與繹翔公司彼此間有
    長期之商業往來關係，本件被告乙○○因信賴此正常交易慣
    例，由伊傳真給繹翔公司，委託繹翔公司代為報關；而該批
    大陸產製日用雜貨貨源係在浙江省義烏市批發市場，由榮興
    公司併櫃後運送臺灣，而被告乙○○亦提出榮興公司併櫃明
    細、運費收據及運費支票為據，是本件被告委託繹翔公司向
    臺中關稅局報運進口日用雜貨入關，循此模式業經三年餘，
    均未被查獲有仿冒品之事，亦未有違反商標法或懲治走私條
    例之前科犯行，有本署刑案資料查註紀錄表附卷可稽，自難
    僅以本件查獲有上開仿冒品之事實，即遽認被告乙○○涉有
    進口仿冒香水之犯行。此外，另案被告林銀興於九十三年六
    月九日開具承諾書予被告乙○○收受，保證如附件併櫃明細
    表所示託運之物品（包括扣案香水計三千零七十一瓶），確
    為另案被告林銀興所有，與芊翔公司無關，並表明願負一切
    民、刑事責任等語，足證上開仿冒香水確非被告乙○○所有
    甚明。」等語，且臺灣高等法院臺中分院檢察署檢察長駁回
    再議處分書亦就進口本件扣案香水之臺灣業者係「阿民」，
    且對於已無必要再傳訊另案被告林銀興訊問等情於上開處分
    書理由四中詳細敘明「... 證人林銀興於九十三年十一月三
    日在調查局航業海員調查處台中站訊問時，已就本件貨品之
    來龍去脈供述甚詳，且對向王超進口本件貨品之台灣業者供
    稱：『我只知前述進口香水之台灣業者名字為阿民，實際名
    字及聯絡電話我不清楚，因在該出貨單香水項次上只記載收
    貨人為阿民，並註明自行提貨，之後阿民亦致電詢問該批香
    水是否寄達，我只知貨已到台中海關，惟阿民卻未再聯絡追
    詢，據我記憶所及，從今年初向王超進口香水之台灣業者即
    為阿民，次數已有四、五批』等語在卷，事證已臻明確，原
    檢察官有傳訊林銀興，惟未到庭，原檢察官乃依林銀興九十
    三年六月九日之承諾書及調查所得，認被告乙○○並無證據
    證明有違反商標法之犯行，核無違誤。另林銀興患有肝癌併
    肋骨及肺部轉移，有長庚紀念醫院出具之診斷書在卷可稽（
    詳見九十三年偵字第二一○八三號卷第七十九頁），從而原
    檢察官依卷內證據資料已足認被告罪嫌不足，縱未待另案被
    告林銀興於本案出庭作證即行對被告乙○○處分不起訴，並
    無不當」等語，均無有何證據漏未審酌之情事。
  (二)刑事訴訟法上之證明者，無論直接或間接證據，均需客觀上
    於一般人均不致有所懷疑，而達於確信者，始可據為有罪之
    認定，即所謂嚴格證據裁判主義，於偵查中雖不若審判上取
    捨之嚴格，但仍須有重大嫌疑，始能提起公訴。本件聲請人
    上開聲請交付審判理由雖以：另案被告林銀興於另案供稱伊
    並非本案扣案之仿冒香水之真正貨主，惟其所出具之承諾書
    又記載系爭扣案香水為其所有，顯有扞格云云，惟本件扣案
    之仿冒香水既係榮興貿易行以併櫃之方式委託芊翔公司運送
    ，則被告乙○○所經營之芊翔公司僅係單純受託提供貨櫃運
    送物品，尚難僅憑於芊翔公司報關之貨櫃內查獲本件扣案之
    仿冒香水，即為被告乙○○不利之認定，而本件扣案之仿冒
    香水究係另案被告林銀興所有或「阿民」所有，均與被告乙
    ○○無關。再者，本件扣案之仿冒香水倘係被告乙○○所有
    ，則另案被告林銀興豈會甘冒自身被懷疑而受刑事追訴之風
    險，而刻意迴護被告乙○○，顯有悖於常情，是此部分之理
    由，亦屬無據。且經本院查證林銀興業於九十四年二月二十
    日死亡，有個人基本資料查詢結果附卷可稽，聲請人聲請傳
    喚林銀興作證亦無調查可能性。此外，經本院詳閱前開偵查
    卷全卷後，認臺灣臺中地方法院檢察署檢察官、臺灣高等法
    院臺中分院檢察署檢察長之前開事實認定，均有所據，而原
    不起訴處分所載證據取捨及事實認定之理由，亦無違背經驗
    法則或論理法則之處，且依目前偵查卷所存之證據，尚乏證
    據堪認被告乙○○涉有聲請人指訴應予起訴審理之違反商標
    法第八十二條之罪嫌，聲請人指摘原不起訴處分不當，而聲
    請交付審判，自屬無理由。本院認本件無交付審判之事由存
    在，聲請人聲請交付審判，應予駁回。
據上論斷，應依刑事訴訟法第二百五十八條之三第二項前段，裁
定如主文。
中    華    民    國    95    年     3    月    31    日
                  刑事第九庭    審判長法  官  陳得利
                                      法  官  何世全
                                      法  官  余德正
以上正本證明與原本無異。
本裁定不得抗告。
                                      書記官  廖日晟
中    華    民    國    95    年     3    月    31    日


司法院資訊處製作；財團法人民間司法改革基金會備份。
